【裁判字號】    90,上易,1535
【裁判日期】    901030
【裁判案由】    妨害家庭等
【裁判全文】
臺灣高等法院臺南分院刑事判決                                        行股
    上  訴  人
    即  被  告  甲  ○  ○
    選任辯護人  黃  正  彥  律師
                黃  雅  萍
    上  訴  人
    即  被  告  乙  ○  ○
右上訴人因妨害家庭等案件，不服臺灣臺南地方法院九十年度易字第九００中華民國
九十年七月二十六日第一審判決（起訴案號：臺灣臺南地方法院檢察署九十年度偵字
第一三０六號），提起上訴，本院判決如左：
    主      文
上訴駁回。
    事      實
甲○○係丙○○之夫，為已有配偶之人，乙○○亦明知甲○○為已有配偶之人，詎乙○○於民國（下同）八十九年七月間，遷入臺南縣新化鎮○○路二號甲○○之住處後
，甲○○、乙○○二人竟分別基於通姦及相姦之概括犯意，自八十九年八月中旬起至
同年十一月中旬止，連續在上址通姦六次，嗣於同年十一月下旬，始為甲○○之妻丙○○發覺知悉該情。又甲○○與丙○○二人間，具有家庭暴力防治法第三條第一款所
定之家庭成員關係，於八十九年十二月二十二日下午五時三十分許，甲○○不滿丙○○在上址質疑其與乙○○通姦之事，及認其無資格談論佛法而起爭執，竟基於普通傷
害之犯意，用腳踢打丙○○之腿部，致楊秀惠受有左大腿外側瘀傷、左膝瘀傷、及右
足背瘀傷等傷害，繼接續在其所有停放於上址外之車牌ＴＨ─六一三五號自小客車上
，出手毆打楊秀惠，致楊秀惠受有左眼眶外側腫脹之傷害。案經丙○○訴由臺南縣警
察局新化分局移送臺灣臺南地方法院檢察署檢察官偵查起訴。
    理      由
一、訊據上訴人即被告甲○○、乙○○二人，均矢口否認有何通姦及相姦之犯行，二
    人除均辯稱：電話中兩人雖有親密之對話，及乙○○有以「炳男吾愛」稱呼甲○○並親筆製作書信，均係故意要氣告訴人丙○○所為，實則二人間並無發生性關
    係，又八十九年十二月八日凌晨二時許，因家中二間房間已為甲○○之二子所佔
    ，故是日乙○○始至甲○○之房間睡覺，嗣朱怡潔敲房門時，甲○○適前去該房
    間探視至奇美醫院急診回來之乙○○，且當時乙○○身上有穿衣服云云外；被告
    甲○○復辯稱：其之所以書立八十九年十二月二十六日之悔過書，乃係告訴人所
    逼，並非其自願書立，且該悔過書之內容亦不實在云云；被告乙○○亦再辯稱：
    其之所以在警訊中坦承犯行，係其父囑其承認而來云云。然查被告二人如何為右
    揭連續通姦及相姦之犯罪事實，已據被告乙○○在警訊中自白不諱（見九十年一
    月三日警訊筆錄），核與告訴人迭在警訊及原審偵審中指訴之情節相符，並據證
    人即被告甲○○之女朱怡潔，迭在警訊及原審偵審中證稱：「八十九年十二月八
    日凌晨二時許，伊返家後發現乙○○上半身赤裸用棉被蓋住，與甲○○同在甲○○之房間」、「之前伊曾目睹甲○○與乙○○二人有親密之動作，且甲○○曾向
    伊暗示其與乙○○兩人為前世妻，要伊接納乙○○」（見八十九年十二月二十九
    日警訊筆錄、偵查卷第十三、十四頁、原審卷第五十四、八十一頁），及證人即
    被告甲○○之子朱品翰、朱建璋二人，在原審證稱：「（八十九年十二月八日晚
    上是否二人同住一間房間？）是的，自從乙○○來我們家，我們二人就住同一間
    房間，當天晚上我們二人住一間房間，我姐姐（朱怡潔）回來後，我們三人擠在
    同一間」（見原審卷第五十五頁）各等語甚詳。按被告甲○○為證人朱怡潔、朱
    品翰、朱建璋之父親，苟非被告甲○○確有通姦犯行，各該證人為維護乃父之權
    益已唯恐不及，豈有再設詞蓄意誣陷親生父親之理。足徵被告二人辯稱八十九年
    十二月八日凌晨二時許，係因證人朱品翰、朱建璋二人佔住其餘之二間房間，致
    被告乙○○不得已始住被告甲○○之房間云者，顯與事實不符。雖然八十九年十
    二月八日凌晨二時許，被告乙○○被發現赤裸上半身與被告甲○○同在被告朱炳
    房間，固不能逕據為被告二人是日有通姦、相姦行為之直接證據，然基於一般生
    活之經驗，此舉已足證被告二人已臻極為密切之肌膚關係，應無疑義，當然足資
    為被告二人確有事實欄所載通姦及相姦行為之佐證。次查被告乙○○曾於八十九
    年十月二十六日，至陳澤彬婦產專科裝置子宮內避孕器並給予消炎藥物，亦有該
    婦產專科之病歷資料一份存於原審卷為憑（見原審卷第四十一頁），而該裝置避
    孕器之時間，適值其與被告甲○○自八十九年八月中旬至同年十一月中旬相姦之
    時段內，衡諸一般生活經驗法則，其於如此敏感時間內為裝置避孕器之行為，當
    亦足資為認定被告二人確有通姦及相姦行為之依據。又被告甲○○與告訴人丙○○於案發時仍為夫妻關係，亦有法務部戶役政連結作業系統表一紙在卷足憑，此
    外復有被告乙○○親筆製作之書信乙紙、被告甲○○製作之悔過書乙封、被告二
    人間電話通訊之錄音帶一捲及其譯文一份，分別附於警卷及偵查卷足稽。參諸該
    錄音帶經檢察官勘驗後，其內容為被告二人確曾發生性行為，且對性行為之過程
    均有詳細之描述，同時在對話間不時夾雜詢問對方是否穿衣、吃飯等生活瑣事，
    顯示彼此關心之程度等情，亦製有勘驗筆錄在卷可佐（見偵查卷第二十六頁）。
    另原審將被告二人隔離訊問後，被告乙○○就被告甲○○如何教其在電話中氣告
    訴人乙情，供陳係於八十九年十二月十四日下午五、六時許，被告甲○○以電話
    教其欲氣告訴人之內容，並事先打好草稿云云；然被告甲○○就此則供述係於八
    十九年十二月九日與被告乙○○約好要氣告訴人，且未提及事先請被告乙○○打
    草稿云云（見原審卷第二十至二十二頁），足見被告二人就如何約定氣告訴人一
    事，在約定之時間、方式上二人所供顯不一致，況被告二人如非關係密切，而僅
    係單純講授佛法之關係者，以被告乙○○雲英未嫁之身，被告二人竟能事先約定
    於電話中談論上開親暱對話及性行為之細節，亦顯與常情相違，被告二人所辯係
    約好要氣告訴人云者，誠非實情，該錄音帶中被告二人之對話內容，應非事先安
    排之對話，而係自然真正之對話，準此觀之錄音帶中被告二人之對話，就性行為
    過程之描述，非但至為親密，並且極為大膽毫不遮掩，在在益足佐證被告二人確
    有通姦及相姦之行為至明。至被告乙○○在審理中翻異前詞，辯稱在警訊時坦承
    犯行，係其父親囑其承認而來乙節。雖證人即被告乙○○之父親朱順得，在原審
    證稱：「（製作筆錄當天有無交代你女兒何事？）我告訴他（乙○○）儘量息事
    寧人，有什麼事大家儘量配合」云云（見原審卷第五十七頁），然被告乙○○確
    有與被告甲○○相姦之情事，既已有如前述，則縱認被告乙○○聽父命承認相姦
    之情，本即合於實情，亦難認被告乙○○在警訊中之該自白有何瑕疵，而不足以
    採信。況被告乙○○乃係一未嫁之年輕女子，而通姦犯行事涉己身乃至家族之名
    譽，苟非確有其事，衡情證人朱順得亦應不至令被告乙○○承認，且被告乙○○
    亦不至僅因其父單純向其陳稱息事寧人，大家儘量配合等語，即願意並詳述如何
    與被告甲○○為相姦之細節，是被告乙○○所辯該情，亦不足為其有利之證明。
    綜上足認被告二人所辯前情，核均屬事後畏罪卸責之飾詞，無足取信。被告二人
    通相姦之事證已臻明確，犯行均堪予認定。
二、次訊據被告甲○○，固亦坦承有於右揭時間，因與告訴人起爭執，而在上址與告
    訴人發生拉扯，及在自小客車因告訴人要搶鑰匙，雙方又發生拉扯之事實；惟亦
    堅詞否認有何傷害之犯行，並辯稱：在住處其僅將告訴人推開而已，並未毆打告
    訴人，至在車上因雙方發生拉扯，其不小心撞及告訴人之眼睛云云。然查被告甲○○如何為上開傷害之犯罪事實，已據告訴人迭在警訊及偵審中指訴歷歷，並據
    現場目擊證人王峻弘在原審證稱：「（八十九年十二月二十二日十七時三十分許
    在台南縣新化鎮○○路二號發生何事？）我看甲○○先跟別人講佛法，告訴人向
    甲○○說他沒有資格講，結果甲○○就站起來，情緒很激動，對告訴人拳打腳踢
    」等語屬實（見原審卷第八十二頁），且告訴人受有上開傷害，亦有三友醫院所
    出具之診斷證明書乙紙附於警卷足稽。再參以被告甲○○在警訊及歷次偵審中，
    復均供承在住處有推告訴人，在車上不小心有撞及告訴人之情，及告訴人因被告
    甲○○與乙○○通姦一事，與被告甲○○已生爭執乙情，益足認告訴人之指訴，
    應非虛構；況被告甲○○為告訴人之配偶，二人間具有家庭暴力防治法第三條第
    一款所定之家庭成員關係，復有原審法院九十年度家護字第六十四號民事通常保
    護令附於原審卷足參（見原審卷第一０九頁），益證被告甲○○所辯前情，要屬
    事後避重就輕卸責之詞，洵無足採。其傷害事證亦已臻明確，犯行同堪認定，均
    應依法予以論科。
三、核被告甲○○所為，係犯刑法第二百三十九前段之通姦罪，及刑法第二百七十七
    條第一項之傷害罪。被告乙○○所為，係犯刑法第二百三十九條後段之相姦罪。
    被告二人先後多次通姦及相姦犯行，均各時間緊接，犯罪構成要件相同，顯均係
    基於概括犯意反覆為之，均應依連續犯規定各以一罪論，並均依法各加重其刑。
    被告先後二次毆打告訴人之行為，因時間地點緊接，應屬一個傷害犯意之數個動
    作，為接續犯，屬單純一罪。被告甲○○所犯上開通姦及傷害二罪，犯意各別，
    罪名互異，應分論併罰。原審本於同上之見解，適用刑法第五十六條、第二百三
    十九條、第二百七十七條第一項、第四十一條第一項前段，罰金罰鍰提高標準條
    例第一條前段、第二條，並審酌被告二人之素行、犯罪之動機、目的、手段、所
    生危害、犯後態度等一切情狀，就被告二人所犯通姦及相姦罪均分別各量處有期
    徒刑五月，另就被告甲○○所犯傷害罪量處拘役五十九日，並均諭知如易科罰金
    以三百元折算一日之標準，以資懲儆。經核認事用法並無不合，量刑亦稱妥適。
    被告二人上訴意旨，猶均持陳詞否認犯罪，分別指摘原判決不當，均為無理由，
    均應依法予以駁回。
四、據上論斷，應依刑事訴訟法第三百六十八條，判決如主文。
本案經檢察官林炎昇到庭執行職務。
中      華      民      國    九十      年      十      月     三十     日
                                  臺灣高等法院臺南分院刑事第二庭
                                      審判長法官  游明仁
                                            法官  蘇重信
                                            法官  林永茂
右正本證明與原本無異。
不得上訴。
                                      法院書記官  劉岳文
中      華      民      國    九十      年      十月     三十     日
刑法第二百三十九條：
有配偶而與人通姦者，處一年以下有期徒刑，其相姦者，亦同。
刑法第二百七十七條第一項：
傷害人之身體或健康者，處三年以下有期徒刑、拘役或一千元以下罰金。


司法院資訊處製作；財團法人民間司法改革基金會備份。
